臺灣士林地方法院刑事判決
公　訴　人　臺灣士林地方法院檢察署檢察官
被　　　告　乙○○
上列被告因違反稅捐稽徵法案件，經檢察官提起公訴 (89年度偵
字第824 號、90年度偵緝字第25號），本院於訊問被告後，被告
為有罪之陳述，經裁定認為宜以簡式審判程序審理，並判決如下
：
    主  文
乙○○共同幫助納稅義務人，以不正當方法逃漏稅捐，處有期徒
刑肆月，如易科罰金，以參佰元折算壹日。
    事  實
一、乙○○明知其於民國87年5 月至12月間並未受僱於設立在臺
    北市○○區○○路65巷10號2 樓之3 之昇茂保險代理人有限
    公司（下稱昇茂保險公司，負責人為陳世隆，昇茂保險公司
    及陳世隆業分別經台灣高等法院判處罰金新台幣（下同）
    50,000及有期徒刑3 月，並得易科罰金，緩刑2 年確定）工
    作及支薪，竟與昇茂保險公司副經理林富珠（業經台灣高等
    法院判處有期徒刑8 月，緩刑4 年確定）、昇茂保險公司業
    務人員彭寶繡（業經台灣高等法院判處有期徒刑6 月，得易
    科罰金，緩刑4 年確定）共同基於幫助納稅義務人昇茂保險
    公司逃漏營利事業所得稅之犯意聯絡，由林富珠委託彭寶繡
    代尋人頭以供昇茂保險公司申報薪資成本，彭寶繡遂於88年
    1 月間給付乙○○3,000 元之報酬，乙○○並提供其身分證
    影本及印章予彭寶繡供昇茂保險公司申報其薪資以逃漏稅捐
    。彭寶繡並以給付乙○○所介紹人頭申報薪資之百分之4 報
    酬之代價，及給付該人頭數千元之報酬，由乙○○於88年1
    月間，在臺北市青年公園附近之泡沫紅茶店，介紹與乙○○
    、彭寶繡、林富珠有前開幫助昇茂保險公司逃漏營利事業所
    得稅犯意聯絡之姓名年籍不詳之成年男子，由該男子持「甲
    ○○」之身分證（甲○○於87年12月間遺失）冒稱其為甲○
    ○，在彭寶繡提供之展業人員應聘切結書內偽造甲○○之署
    押及按捺指印，且交付「甲○○」身分證影本及印章予彭寶
    繡，（林富珠、彭寶繡及乙○○均不知該人冒甲○○之名，
    並偽造甲○○之署押及印章）同意任昇茂保險公司之人頭員
    工以供昇茂保險公司申報薪資成本。彭寶繡取得上開資料後
    ，旋將取得之乙○○、「甲○○」身分證影本及印章交予林
    富珠。林富珠明知昇茂保險公司於87年5 月至12月間並未僱
    用乙○○及「甲○○」二人，亦未支付其等薪資，竟將上開
    資料交予不知情之昇茂保險公司助理會計周麗珍，由周麗珍
    在昇茂保險公司上址一次填載87年5 月至同年12月，各月份
    之薪（工）資表時，記載每月支付「甲○○」、乙○○薪資
    各37,500元、膳費各1,800 元之不實事項，並於其上蓋用林
    富珠所交付乙○○及甲○○之印文（每月份記載一張薪（工
    ）資表，上同載乙○○、甲○○二人，共計8 張），並填製
    乙○○、甲○○「各類所得扣繳暨免扣繳憑單」（各一式四
    份）之業務上作成之文書，於其上偽載該二人於87年5 月至
    12月間各領取昇茂保險公司薪資300,000 元之不實事項。周
    麗珍製作上開資料後，復應林富珠指示，將之交予昇茂保險
    公司委任之不知情會計師，由該會計師將上開不實事項，登
    載於業務上製作之昇茂保險公司87年度營利事業所得稅結算
    申報書，以虛增營業成本，進而於88年3 月間某日持向財政
    部台北市國稅局申報扣抵營利事業所得稅，以此不正當方法
    逃漏當年度營利事業所得稅150,000 元，足以生損害於稅捐
    機關對於稅捐稽徵管理之正確性及甲○○。
二、案經甲○○訴由臺灣士林地方法院檢察署檢察官偵查起訴。
    理  由
一、上揭犯罪事實，業據被告乙○○於本院審理中坦承不諱，核
    與同案被告陳世隆、林富珠、彭寶繡在偵查及本院審理中之
    供述、告訴人甲○○之指訴情節相符，並有展業人員應聘切
    結書、昇茂保險公司薪（工）資表、扣繳暨免扣繳憑單、昇
    茂保險公司營利事業登記證、營利事業所得稅結算申報書、
    財政部臺北市國稅局90年6 月21日財北國稅審三字第
    90021123號函在卷可稽，足認被告前開自白與事實相符，應
    可採信。本件事證明確，被告犯行堪以認定，應予依法論科
    。
二、核被告乙○○所為，係犯稅捐稽徵法第43條第1 項之幫助納
    稅義務人逃漏稅捐罪。次按稅捐稽徵法第43條係對於逃漏稅
    捐之教唆或幫助行為特設之專條，為獨立之處罰規定，此所
    謂幫助，乃犯罪之特別構成要件，有別於刑法上之幫助犯，
    並非逃漏稅捐者之從犯。故如二人以上者同犯該條之罪，應
    不排除共同正犯之適用，有台灣高等法院暨所屬法院87年11
    月法律座談會討論意見可資參照。是以被告乙○○與林富珠
    、彭寶繡、姓名年籍不詳冒稱「甲○○」之人間，就前揭犯
    行，有犯意之聯絡及行為分擔，為共同正犯。爰審酌被告犯
    罪動機、手段、所生損害，及犯罪後坦承犯行等一切情狀，
    量處如主文所示之刑，並諭知易科罰金之折算標準。末查被
    告行為後，刑法第41條第1 項已修正為：「犯最重本刑為5
    年以下有期徒刑以下之刑之罪，而受6 個月以下有期徒刑或
    拘役之宣告，因身體、教育、職業、家庭之關係或其他正當
    事由，執行顯有困難者，得以一元以上三元以下折算一日，
    易科罰金。但確因不執行所宣告之刑，難收矯正之效，或難
    以維持法秩序者，不在此限。」，並於90年1 月10日公布施
    行，於同年1 月12日生效，核與修正前刑法第41條相較，修
    正後條文並未對被告更為不利，自應依刑法第2 條第1 項前
    段規定，依修正後刑法第41條第1 項規定諭知易科罰金之折
    算標準，附此敘明。
據上論斷，應依刑事訴訟法第273 條之1 第1 項、第299 條第1
項前段，稅捐稽徵法第43條第1 項，刑法第2 條第1 項前段、第
11條前段、第28條、第41條第1 項，罰金罰鍰提高標準條例第2
條，判決如主文。
本案經檢察官謝榮林到庭執行職務。
中　　華　　民　　國　　94　　年　　8 　　月　　15　　日
                  刑事第四庭法  官    許碧惠
以上正本證明與原本無異。
如不服本判決，應於判決送達後10日內，向本院提出上訴狀。
                            書記官    徐仁豐
中　　華　　民　　國　　94　　年　　8 　　月　　18　　日
附錄本判決論罪科刑依據之法條：
稅捐稽徵法第43條第1項：
教唆或幫助犯第41條或第42條之罪者，處3年以下有期徒刑、拘
役或科新台幣6萬元以下罰金。
